臺灣臺中地方法院臺中簡易庭小額民事判決
111年度中小字第952號
原      告  新安東京海上產物保險股份有限公司臺中分公司

法定代理人  王文龍  
訴訟代理人  洪銘遠  
            張莉貞  
被      告  吳昭明  







上列當事人間請求侵權行為損害賠償（交通）事件，經本院於民
國111年7月19日言詞辯論終結，判決如下：
    主    文
被告應給付原告新臺幣4,927元，及自民國110年12月2日起至清
償日止，按年息百分之五計算之利息。
原告其餘之訴駁回。
訴訟費用新臺幣4,000元，其中新臺幣1,088元由被告負擔，餘由
原告負擔。
本判決原告勝訴部分得假執行。
    事 實 及 理 由
壹、程序事項
    因侵權行為涉訟者，得由行為地之法院管轄。民事訴訟法第
    15條第1項定有明文。本件原告起訴主張因被告之侵權行為
    受損害，事故發生地點在臺中市西屯區，本院為侵權行為地
    之法院，就本事件為有管轄權之法院，合先敘明。
貳、實體事項　　
一、原告主張：被告於民國109年5月11日下午12時1分許，騎乘
    車牌號碼000-0000號普通重型機車，行經台中市西屯區福順
    路與福林路口時，因騎乘疏忽，致撞及由原告所承保，為訴
    外人吳志揚所有並駕駛之車牌號碼000-0000號自用小客車（
    下稱系爭車輛），造成系爭車輛受損，被告自應負損害賠償
    之責。又系爭車輛經送修復後，支出修復費用新臺幣（下同
    ）18,112元（烤漆13,777元、工資1,920元、零件2,415元）
    ，原告已本於保險責任賠付完畢，自得依民法第184條第1項
    前段、第191條之2、第196條、保險法第53條第1項規定取得
    代位求償權，爰依法提起本件訴訟等語。並聲明：被告應給
    付原告18,112元，及自起訴狀繕本送達翌日起至清償日止，
    按年息百分之5計算之利息。
二、被告則以：系爭車輛因本案實際造成之受損部位應僅左後輪
    上方葉子板之兩道刮痕，然原告所提損壞維修單之項目明顯
    與本案車損部位不符，有連同非本案產生之車損維修後一 
    併求償被告之舉。承辦人員有勘驗車損部位與實際不符之嫌
    ，屬內部管理疏失，原告理應向該勘驗人員提因執行業務過
    失產生之損害賠償權，實無理由向被告求償本案車損所需之
    賠償費用等語，資為抗辯。並聲明：原告之訴駁回。
三、得心證之理由
  ㈠原告主張被告於上開時地與系爭車輛發生碰撞，造成系爭車
    輛受損之事實，業據其提出與其所述相符之行車執照、電子
    發票證明聯、估價單、車損照片、汽車險賠款同意書、道路
    交通事故當事人登記聯單、道路交通事故現場圖等件為證，
    並經本院依職權向臺中市政府警察局第六分局調取道路交通
    事故調查卷宗（含道路交通事故現場圖、道路交通事故調查
    報告表、道路交通事故談話紀錄表、酒精測定紀錄表、道路
    交通事故補充資料表、現場照片、初步分析研判表等資料）
    查核無訛，而被告對於有發生交通事故一事，於本院言詞辯
    論期日時並未爭執，是原告主張其與被告有發生交通事故乙
    節，自堪信為真實。
　㈡按汽車行駛時，駕駛人應注意車前狀況及兩車並行之間隔；
    汽車行駛至交岔路口，其行進、轉彎，轉彎車應讓直行車先
    行；道路交通安全規則第94條第3項前段、第102條第1項第7
    款分別定有明文。經查，依卷附道路交通事故現場圖現場處
    理摘要記載可知本件係兩車均沿福順路左轉福林路欲往福科
    路方向行駛，行至肇事地點原告保車即系爭車輛左轉彎之際
    ，遭被告騎乘機車從後撞上，系爭車輛左後車身受損；研析
    本件事故之肇事原因，應係系爭車輛自未劃分向線路段行至
    設有行車管制號誌交岔路口，左轉彎未讓同向左後方直行車
    先行所致，為肇事主因；惟被告騎乘機車自未劃分向線路段
    行經設有行車管制號誌交岔路口，未注意車前狀況適採安全
    措施，堪認係其亦有疏失，為肇事次因。又本件經送請臺中
    市車輛行車事故鑑定委員會鑑定結果，亦同此認定，有臺中
    市車輛行車事故鑑定委員會111年6月15日中市車鑑字第1110
    003787號函附鑑定意見書在卷可稽（見本院卷第115至118頁
    ）。準此，本件車禍之發生，乃因原告保戶轉彎車未禮讓直
    行車先行，被告騎乘機車未注意車前狀況所致，足認兩車駕
    駛均有疏忽，雙方就本件事故之發生均有過失，應堪認定，
    本院參酌雙方之過失程度認被告應僅負30％之肇事責任，原
    告應自負70％之肇事責任。
　㈢復按因故意或過失，不法侵害他人之權利者，負損害賠償責
    任；汽車、機車或其他非依軌道行駛之動力車輛，在使用中
    加損害於他人者，駕駛人應賠償因此所生之損害；民法第18
    4條第1 項前段、第191條之2前段分別定有明文。又被保險
    人因保險人應負保險責任之損失發生，而對於第三人有損失
    賠償請求權者，保險人得於給付賠償金額後，代位行使被保
    險人對於第三人之請求權；但其所請求之數額，以不逾賠償
    金額為限，保險法第53條第1項亦有明定。經查，被告騎乘
    機車疏未注意車前狀況，致與系爭車輛發生碰撞而肇事，系
    爭車輛因而受損，堪認被告就本件事故之發生具有過失，已
    如前述，被告自應依民法第184條第1項前段、第191條之2前
    段規定，負損害賠償責任。因原告已依保險契約賠付系爭車
    輛之修理費用給付18,112元，是原告依保險法第53條第1項
    前段規定，得代位吳志揚行使其對被告之損害賠償請求權。
  ㈣再按損害賠償，除法律另有規定或契約另有訂定外，應以填
    補債權人所受損害及所失利益為限；不法毀損他人之物者，
    被害人得請求賠償其物因毀損所減少之價額。民法第216條
    第1 項、第196條分別定有明文。而所謂請求賠償物被毀損
    所減少之價額，得以修理費用為估定標準，但以必要者為限
    ，例如修理材料以新品換舊品，應予折舊（最高法院77年度
    第9 次民事庭會議決議參照）。又保險人代位被害人請求損
    害賠償時，如其損害額小於保險人已給付之賠償金額，則保
    險人所得代位請求者，應祇以該損害額為限（最高法院65年
    台上字第2908號判例意旨參照）。經查，系爭車輛之修理費
    用18,112元，係包含烤漆13,777元、工資1,920元、零件2,4
    15元，其中零件部分因係以新品替換舊品，依上開說明，自
    應扣除折舊，至工資及烤漆費用則無折舊問題。依行政院所
    頒「固定資產耐用年數表」及「固定資產折舊率表」規定，
    小客車之耐用年數為5年，依定率遞減法每年折舊千分之369
    。且營利事業所得稅查核準則第95條第6項規定「固定資產
    提列折舊採用定率遞減法，以1年為計算單位，其使用期間
    未滿1年者，按實際使用之月數相當於全年之比例計算之，
    不滿1月者，以月計」。查系爭車輛為106年9月出廠（見本
    院卷第25頁系爭車輛行車執照），參照民法第124條規定意
    旨，推定其出廠日期為106年9月15日，至109年5月11日本件
    事故發生為止，依前揭規定計算，系爭車輛計算折舊之使用
    期間為2年又8月。準此，經扣除系爭車輛使用期間之折舊額
    後，原告得請求之零件費用為725元（計算式詳附表），再
    加計烤漆13,777元、工資1,920元，是以，本件系爭車輛之
    合理修繕金額合計16,422元（計算式：725＋13777＋1920＝16,
    422）。此金額低於原告賠付之金額，依上開說明，原告僅
    得代位請求被告給付系爭車輛修理費用損害額應以16,422元
    為限。被告固辯稱修車項目中因本案實際造成之受損部位應
    僅左後輪上方葉子板之兩道刮痕，其餘均應不屬本次事故所
    損害範圍云云，惟本件原告送往維修之車廠係北達汽車股份
    有限公司濱江廠，乃一般所俗稱之「原廠」，原告依原廠之
    判斷，以更換零品、鈑金、烤漆之方式進行維修，難認無必
    要或維修費用過高之情形，且其維修細項均為左後車門、左
    後葉、左後輪弧等（見本院卷第29頁），核與系爭車輛事故
    時碰撞左後車身之位置相符，堪認原告所提之維修單據之維
    修項目，並無何違事理之處，被告此部分所辯，要難謂可採
    。
　㈤惟按損害之發生或擴大，被害人與有過失者，法院得減輕賠
    償金額，民法第217 條第1 項有明文規定。上開規定係為促
    使被害人對於自己生命、身體之安全，盡其應盡之注意義務
    ，避免或減少危險或損害之發生，以求當事人間之公平。經
    查，本件車禍事故之發生，被告駕駛有未注意車前狀況之過
    失，惟訴外人吳志揚亦有轉彎車未禮讓直行車先行之過失，
    則原告對於本件事故之損害擴大仍有肇事原因，是本院審酌
    雙方就本件車禍發生之過失情節輕重，認原告應負擔70％，
    被告應負擔30％之過失責任，業如前述。是以此為計，則被
    告賠償金額應減為4,927元（計算式：16,422×0.3＝4,927元
    ；元以下四捨五入）。
  ㈥末按給付有確定期限者，債務人自期限屆滿時起，負遲延責
    任；給付無確定期限者，債務人於債權人得請求給付時，經
    其催告而未為給付，自受催告時起，負遲延責任。其經債權
    人起訴而送達訴狀，或依督促程序送達支付命令，或為其他
    相類之行為者，與催告有同一之效力，民法第229條第1 項
    、第2 項分別定有明文。又按遲延之債務，以支付金錢為標
    的者，債權人得請求依法定利率計算之遲延利息。但約定利
    率較高者，仍從其約定利率；應付利息之債務，其利率未經
    約定，亦無法律可據者，週年利率為百分之5，民法第233條
    第1項、第203條亦分別明定。查原告對被告之侵權行為損害
    賠償債權，核屬無確定期限之給付，既經原告提起本件民事
    訴訟，且起訴狀繕本於110年12月1日合法送達被告（送達證
    書見本院卷第67頁），則原告請求被告自起訴狀繕本送達被
    告之翌日即110年12月2日起至清償日止，按週年利率百分之
    5計算之遲延利息，核無不合，應予准許。
四、綜上所述，原告依上開規定，代位請求被告給付4,927元，
    及自110年12月2日起至清償日止，按年息百分之5計算之利
    息，為有理由，應予准許。逾此部分之請求，則屬無據，應
    予駁回。
五、本件事證已臻明確，兩造其餘攻擊防禦方法及所舉證據，經
    審酌結果，與本件判決結論均無影響，爰不一一論述，附此
    敘明。
六、本件原告勝訴部分，係適用小額訴訟程序而為被告敗訴之判
    決，依民事訴訟法第436 條之20規定，應依職權宣告假執行
    行。
七、依民事訴訟法第436條之19第1項、第79條規定，本件訴訟費
    用額確定為4,000元（即原告繳納之第一審裁判費1,000元及
    鑑定費用3,000元），應由兩造依其勝敗之比例分擔，命由
    被告負擔1,088元，餘由原告負擔。
中　　華　　民　　國　　111 　年　　8 　　月　　26　　日
                      臺灣臺中地方法院臺中簡易庭
                                  法　官　張清洲
附表
-----
折舊時間           金額
第1年折舊值        2,415×0.369=891
第1年折舊後價值    2,415-891=1,524
第2年折舊值        1,524×0.369=562
第2年折舊後價值    1,524-562=962
第3年折舊值        962×0.369×(8/12)=237
第3年折舊後價值    962-237=725
以上為正本係照原本作成。
如不服本判決，應於送達後廿日內，以判決違背法令為理由，向
本院提出上訴狀並表明上訴理由（上訴理由應表明一、原判決所
違背之法令及其具體內容；二、依訴訟資料可認為原判決有違背
法令之具體事實），如於本判決宣示後送達前提起上訴者，應於
判決送達後廿日內補提上訴理由書（須附繕本）。
中　　華　　民　　國　　111 　年　　8 　　月　　26　　日
                                  書記官  陳慧津